臺灣臺北地方法院刑事判決　　　　　　 100年度易字第1355號
公　訴　人　臺灣臺北地方法院檢察署檢察官
被　　　告　陳志瑋
選任辯護人　林長泉律師
上列被告因妨害自由案件，經檢察官提起公訴（99年度偵字第25
312 號），本院判決如下：
    主    文
陳志瑋共同以加害生命、身體、自由之事，恐嚇他人致生危害於
安全累犯，處有期徒刑伍月，如易科罰金，以新臺幣壹仟元折算
壹日。
    事     實
一、陳志瑋前於民國96年間，因賭博案件，經本院以96年度簡字
    第4180號判決判處有期徒刑3 月確定，於97年5 月13日易科
    罰金執行完畢；於97年間，因傷害案件，經臺灣板橋地方法
    院以97年度簡字第5678號判決判處有期徒刑3 月，減為有期
    徒刑1 月15日，於98年5 月21日易科罰金執行完畢。詎其仍
    不知悔改，於99年11月1 日晚間，為處理其自身先前與址設
    臺北市中山區○○○路○ 段77號金億酒店店內幹部、真實姓
    名、年籍不詳，綽號「小玻」之成年男子（下稱「小玻」）
    間財物糾紛問題，遂邀約真實姓名、年籍均不詳、綽號為「
    大黑」之成年男子（下稱「大黑」），並以要處理事情為由
    電請沈嘉威等人一同前往，沈嘉威再以至酒店飲酒及處理事
    情等名義邀約丁光佑、邱彬豪、林郁凱等人，而輾轉以上揭
    事由約同吳健安、余嘉斌、黃哲民、余星旺、陳柏翰、朱劍
    弘、張式安、王紹丞、洪維鴻、天野陽介、周書宇（沈嘉威
    等15人另經檢察官為不起訴處分）及少年謝○○（年籍詳卷
    ，另經警移送本院少年法庭審理）等人於同日21時10分許，
    前往上揭金億酒店外助勢。陳志瑋與當時著藍帽、黑色皮衣
    、牛仔褲之「大黑」一同進入酒店大廳，要求酒店負責人出
    面處理，經現場負責人徐瑋出面接洽，陳志瑋向徐瑋吆喝其
    為竹聯幫、稱「錢有沒有準備好」等語，要求徐瑋找酒店負
    責人出面處理，徐瑋來不及入內找老闆出面，陳志瑋即心生
    不耐與徐瑋發生口角，徒手毆打徐瑋之臉部（傷害部分業據
    撤回告訴，另為不起訴處分），至「大黑」見陳志瑋毆打徐
    瑋臉部，即快步進入酒店，並在陳志瑋身後壯勢，進逼徐瑋
    ，「大黑」其後取出形似槍枝之黑色物品，朝身處酒店大廳
    之徐瑋及現場工作人員揮舞，喝令徐瑋等人「不許動」等語
    ，並環走酒店大廳，陳志瑋當場明知「大黑」持形似槍枝之
    黑色物品威嚇在場之人，竟基於共同恐嚇之犯意，與「大黑
    」向現場之徐瑋等人進逼，並再朝徐瑋進逼、揮打徐瑋，以
    此等加害生命、身體之言語、行為恐嚇徐瑋，致徐瑋心生畏
    懼、不斷後退，退至酒店大廳後面，然陳志瑋、「大黑」尚
    未限制徐瑋等人不得離去。徐瑋後退至酒店大廳後方後，即
    下令將酒店大門鐵門拉下，徐瑋見酒店大門鐵門將拉下即命
    令手持形似槍枝黑色物品之「大黑」離去，「大黑」停滯數
    秒後，見鐵門即將拉下遂離開該址大廳。嗣經徐瑋報警偵辦
    ，經警循線當場處理，始查悉上情。
二、案經徐瑋訴由臺北市政府警察局中山分局報告臺灣臺北地方
    法院檢察署檢察官偵查起訴。
    理    由
壹、程序部分：
一、按除簡式審判程序、簡易程序及第376 條第1 款、第2 款所
    列之罪之案件外，第一審應行合議審判，96年7 月4 日修正
    公布之刑事訴訟法第284 條之1 定有明文。查本案被告陳志
    瑋涉犯刑法第305 條第1 項恐嚇危害安全罪，最重本刑為有
    期徒刑2 年以下，則其所犯為刑事訴訟法第376 條第1 款所
    列之罪，揆諸上開規定，本案第一審無庸行合議審判，合先
    敘明。
二、按被告以外之人於審判外之言詞或書面陳述，除法律有規定
    者外，不得作為證據；又被告以外之人於偵查中向檢察官所
    為之陳述，除顯有不可信之情況者外，得為證據；證人、鑑
    定人依法應具結而未具結者，其證言或鑑定意見，不得作為
    證據，刑事訴訟法第159 條第1 項、第159 條之1 第2 項、
    第158 條之3 分別定有明文。次按被告之對質詰問權，係屬
    憲法第8 條第1 項規定之正當法律程序所保障之基本人權及
    第16條所保障之基本訴訟權，不容任意剝奪；故法院於審判
    中，除有法定情形而無法傳喚或傳喚不到，或到庭後無正當
    理由拒絕陳述者外，均應依法定程序傳喚證人到場，或命其
    具結陳述，並通知被告，使被告與證人對質及詰問之機會，
    以確保被告之對質詰問權；刑事訴訟法第159 條之1 ，均係
    指已經被告或其辯護人行使反對詰問權者而言，如法院已傳
    喚該陳述人到庭，使被告或其辯護人有行使反對詰問之機會
    ，且該項在審判外向法官所為之陳述，或在偵查中向檢察官
    所為之陳述，已經具結，應具備適法之證據能力。經查，被
    告、辯護人雖於準備程序時爭執告訴人徐瑋於偵查中之證述
    為無證據能力（見本院卷第29、31頁），惟於審理期日就該
    等證述之證據能力不予爭執，審以告訴人於偵查中業經檢察
    官依法定程序，命其具結而為證述，本院審酌當時言詞陳述
    作成之情況，係經檢察官告知具結義務及偽證之處罰後具結
    而為任意陳述，無違法取供或證明力明顯過低之瑕疵，堪認
    其所為之陳述，均應係出於真意，具信用性，無顯不可信之
    情形；況告訴人嗣以證人身分於本院審理時具結而由檢察官
    及辯護人進行交互詰問，被告之對質詰問權業有踐行之機會
    （見本院卷第250 至256 頁），告訴人偵訊筆錄內容，亦經
    本院提示告以要旨，而由被告、辯護人依法辯論（見本院卷
    第257 頁），以保障被告之對質詰問權，揆諸前揭說明，以
    告訴人於偵查中經具結後所為之陳述為證據，即無不當，自
    有證據能力。
三、次按，被告以外之人於審判外之陳述，雖不符同法第159 條
    之1 至之4 之規定，而經當事人於審判程序同意作為證據，
    法院審酌該言詞陳述或書面陳述作成時之情況，認為適當者
    ，亦得為證據。又當事人、代理人或辯護人於法院調查證據
    時，知有第159 條第1 項不得為證據之情形，而未於言詞辯
    論終結前聲明異議者，視為有前項之同意，同法第159 條之
    5 亦有明定。查本件被告、辯護人就本案所引其餘供述證據
    之證據能力不予爭執，迄至言詞辯論終結亦未對該等證據之
    證據能力聲明異議（見本院卷第29、31、256 頁背面），本
    院審酌該筆錄作成時，核無違法取證或其他瑕疵，認為以之
    作為本案之證據屬適當，自有證據能力。
貳、實體部分：
一、訊據被告固坦認有於上揭時地，與「大黑」同至金億酒店之
    事實，惟矢口否認有何恐嚇犯行，辯稱：我沒有恐嚇告訴人
    ，也沒有說我是「竹聯幫地堂志瑋」要來取錢，我是跟告訴
    人說，告訴人幫朋友「大偉」背書的錢要還給我，因而不小
    心與告訴人發生口角爭吵，至於「大黑」是當天剛好在酒店
    前的香腸攤碰到，不是我叫「大黑」一起去的，另外沈嘉威
    是我約去那裡喝酒的云云。辯護人則辯護略以：「大黑」並
    非被告邀約至現場，而係被告在場巧遇「大黑」，被告根本
    不知道「大黑」身懷器具，至於「大黑」持該器具揮舞時，
    被告有出面制止，並請「大黑」離開現場，由此可見被告與
    「大黑」並無恐嚇之犯意聯絡、行為分擔，「大黑」之個人
    行為與被告無涉。況「大黑」單純揮舞器具喝令告訴人等「
    不許動」，無非係因談判雙方互有口角，「大黑」為避免告
    訴人進逼危急被告一方，而出於防衛自己或他人安全持器具
    揮舞，故「大黑」行為亦難認該當恐嚇罪之構成要件云云。
    然查：
  (一)、告訴人於本院審理時以證人身分具結證稱：案發之前我並
      不知道被告會到金億酒店，被告是因為與我們公司泊車的
      人「小玻」間有債務糾紛，「小玻」不出面處理，且當時
      已經離職，被告就直接來酒店找老闆協調要錢，被告一進
      門就大聲咆哮說要找老闆，說他是「竹聯幫」，稱「錢有
      沒有準備好」，我出面跟他說老闆不在，當時謝博帆站在
      我身旁，被告聽我說老闆不在，覺得不高興，就伸手打我
      ，我被他打了之後，就退到後面去，被告旁邊的人（即「
      大黑」）就拿出類似武器的東西揮舞，至於是不是被告叫
      那個人拿東西出來揮舞，我不確定，因為我沒有聽到，另
      外，我也不確定那個人手中拿的東西是不是槍，但我們當
      時很害怕、也不敢動。那個人拿東西威嚇我們的時候，環
      走3 、5 步的距離，揮舞了20至30秒左右，在這期間，被
      告神情慌張，但沒有以動作制止那個人，之後，我下令關
      酒店的鐵門，鐵門也拉下一些的時候，被告就叫那個拿武
      器的人離開，被告是以急促的語調跟那個人說「你出去（
      台語）」，當時拿武器的那個人已經完成揮舞的動作，被
      告叫那個人出去時，那個人還是沒有出去，我不知道是不
      是他們之間的默契、暗號，拿武器的朋友可能認為我們不
      敢關鐵門，所以就留下來，我沒有看到拿武器的人離開現
      場的畫面，因為我當時已經退到後面去了，但是謝博帆有
      目擊整個現場。另外，我沒有積欠被告金錢，也沒有幫「
      大偉」之朋友背書答應還錢，「大偉」的事情與被告當天
      來酒店無關等語（見本院卷第250 至256 頁）。該等證述
      內容，核與告訴人於偵查中證述情節一致（見臺灣臺北地
      方法院檢察署99年度偵字第25312 號卷〈下稱偵卷〉第84
      至85、96至97頁），所言應非虛妄。
  (二)、證人謝博帆於偵查中具結證稱：勘驗錄影畫面中，我有與
      被告交談，被告是要求我找老闆、快一點，我才撥電話。
      我後來有找到老闆，將電話給被告，被告與老闆好像互相
      問對方是哪裡的，我本來是在吧台後方，是看到告訴人被
      打，就主動靠近關心，告訴人被打、後退到後面去，才換
      我出面面對被告，當時那個藍帽、皮衣、牛仔褲的男子（
      即「大黑」）手持形似槍枝之黑色物品進來揮舞，被告並
      沒有阻止那名男子，當時鐵捲門旁還有10餘名男子是要幫
      被告壯聲勢的等語（見偵卷第97至98頁）。
  (三)、審以告訴人前揭證言，與證人謝博帆證述內容相符，可見
      該等證言均係告訴人、證人謝博帆本諸當時在場親見親聞
      所述，記憶清晰深刻，陳述內容鉅細靡遺，具有相當之可
      信性。是以，被告係因與「小玻」間債務糾紛，至金億酒
      店找老闆協調解決，進入酒店後大聲咆哮自身為竹聯幫、
      稱「錢有沒有準備好」等語，要求告訴人立即找老闆出面
      ，告訴人彼時無法立即找到老闆，被告性急難耐出手毆打
      告訴人，在旁之「大黑」為壯勢，亦持形似槍枝之黑色物
      品威嚇在場之人，被告見「大黑」有該等行為，仍未制止
      ，嗣係因告訴人下令拉下酒店鐵門，且已拉下部分鐵門，
      被告始再命令「大黑」出去，然「大黑」在該時點前，早
      已完成持形似槍枝之黑色物品環走酒店大廳、威嚇告訴人
      及在場之人之行為等節，應可認定。被告及辯護人空言辯
      稱：被告係因告訴人答應為「大偉」之朋友背書還錢，而
      與告訴人發生金錢糾紛，有口角、爭執，被告於「大黑」
      持武器揮舞之時，有及時制止，要求「大黑」離去云云，
      顯與前揭證人證述情節相悖，上揭辯解應屬卸責之詞，洵
      無可採。
  (四)、再佐以本院職權勘驗案發當日金億酒店監視錄影光碟，就
      酒店大廳監視器、酒店大廳內往門口拍攝監視器、酒店櫃
      臺監視器、酒店櫃臺上方監視器部分，可見案發當時，被
      告、「大黑」一同進入酒店，酒店工作人員以手機聯絡通
      報，其2 人於大廳等候，被告與「大黑」對話後，「大黑
      」先步出酒店，彼時告訴人出面，於大廳與被告交談後，
      被告以右拳揮擊告訴人左臉，與告訴人對話，其後「大黑
      」快步進入酒店，走近被告身旁，被告仍揮打告訴人、進
      逼告訴人，告訴人往後退，「大黑」亦向告訴人靠近，舉
      起形似槍枝之黑色物品先對著告訴人，被告舉起右拳打告
      訴人，被告、「大黑」緊跟著告訴人，「大黑」其後轉身
      以形似槍枝之黑色物品指向酒店其他工作人員，避免他人
      靠近，其他工作人員驚恐離去後，「大黑」再持形似槍枝
      之黑色物品指著告訴人，被告與「大黑」對話，「大黑」
      便持形似槍枝之黑色物品離開酒店，被告仍留在酒店等節
      ，有本院勘驗筆錄、現場監視錄影器翻拍畫面各1 份在卷
      可查（見本院卷第131 至224 、228 至234 頁背面），是
      以，被告既係與「大黑」同行進入金億酒店，其等2 人期
      間多次對話，「大黑」所為舉動均係聽令於被告，被告眼
      見「大黑」持形似槍枝之黑色物品威嚇告訴人，致令告訴
      人心生畏懼，仍未立即制止「大黑」所為，藉此進逼、威
      嚇、揮打告訴人等節，可認被告與「大黑」就揮舞形似槍
      枝之黑色物品、施行恐嚇他人生命、身體之行為，有犯意
      聯絡、行為分擔甚明，被告、辯護人辯稱恐嚇行為屬「大
      黑」1 人所為，顯屬嗣後脫免刑責、推卸責任之詞，並非
      可採，亦無解於被告於本案恐嚇行為居於主導、指揮地位
      之認定。至被告嗣後雖有要求「大黑」離去行為，惟「大
      黑」持形似槍枝之黑色物品揮舞、環走酒店大廳，恐嚇告
      訴人等之行為，業已完成，且致生告訴人心生恐懼，則被
      告嗣後之口頭制止行為，對被告、「大黑」業已完成之恐
      嚇行為，不生影響。而被告嗣後之口頭制止行為，依告訴
      人上揭證言，亦應僅係被告見酒店鐵門即將拉下，倘「大
      黑」持形似槍枝之黑色物品遭限制於酒店內部，對其等恐
      有不利影響，始命令「大黑」離去，而此等情節無從為有
      利於被告之認定，反益徵被告對「大黑」之行為，具有主
      導決定權，「大黑」聽令被告行事，而共同對告訴人為恐
      嚇行為之認定。
  (五)、至辯護人辯稱：「大黑」單純揮舞器具喝令告訴人等「不
      許動」，係因談判雙方互有口角，「大黑」為避免告訴人
      進逼危急，而有防衛自己或他人安全，始持器具揮舞，與
      恐嚇之構成要件有間云云。然查，被告、「大黑」進入金
      億酒店時，態度強硬，被告甚多次揮打告訴人，被告、「
      大黑」步步進逼告訴人，告訴人嗣後退至酒店大廳後方等
      節，業據告訴人、證人謝博帆上揭證述明確，且有本院勘
      驗筆錄、現場監視錄影器翻拍畫面在卷佐證如前述，彼時
      並不存有告訴人進逼被告之危急情形，自無辯護人所稱被
      告係為了防衛自己或他人安全，始持形似槍枝之黑色物品
      揮舞之危難情狀存在，辯護人所辯上詞，顯與當日現場情
      形有異，並非有據，委無可採。
  (六)、又辯護人另聲請傳喚沈嘉威為證人，佐證：「大黑」並非
      應被告邀約到場，被告不知「大黑」身上帶有器具，被告
      有制止「大黑」揮舞形似槍枝之黑色物品等節。惟查，「
      大黑」究竟是否係被告邀約到場，或其等在場巧遇，均與
      本案被告、「大黑」確實共同基於恐嚇犯意，於上址為恐
      嚇行為無涉，與本案犯罪事實無重要關係，而縱令被告一
      開始不知「大黑」有攜帶形似槍枝之黑色物品，惟被告眼
      見「大黑」持形似槍枝之黑色物品在場揮舞，並未立即制
      止，反藉勢進逼告訴人、揮打告訴人乙節，已確定如前述
      ，是該部分待證事實已臻明確，無再調查必要，辯護人所
      為聲請，為不必要，應予駁回。
  (七)、綜上各節，被告、辯護人前開辯詞，均不足採信，本件事
      證明確，被告所為恐嚇之犯行，可堪認定，應依法論科。
二、論罪科刑之理由：
  (一)、按刑法第305 條之恐嚇罪，所稱以加害生命、身體、自由
      、名譽、財產之事，恐嚇他人者，係指以使人生畏怖心為
      目的，而通知將加惡害之旨於被害人而言，最高法院52年
      台上字第751 號判例意旨參照。本件被告為了催討債務、
      要求告訴人找老闆出面，因心生不耐與告訴人發生爭執，
      揚言自身為「竹聯幫」、稱「錢有沒有準備好」等語，多
      次揮打告訴人，同行之「大黑」亦在旁壯勢，揮舞形似槍
      枝之黑色物品，喝令告訴人「不許動」等語，依一般社會
      客觀經驗，聽聞對象為「竹聯幫」黑道人士，或見到形似
      槍枝之黑色物品在面前揮舞，均足令人心生畏懼，唯恐危
      害生命、身體安全，是核被告所為，係犯刑法第305 條恐
      嚇危害安全罪。
  (二)、被告於同一地點，短時間內對告訴人為恐嚇言語、行為，
      係於密切接近之時、地，侵害同一之法益，各行為獨立性
      薄弱，且出於同一恫嚇告訴人目的，應視為數個舉動之接
      續施行，屬接續犯。
  (三)、被告與「大黑」，就上開犯行，有犯意聯絡及行為分擔，
      應論以共同正犯。
  (四)、又被告前因事實欄一所載前案紀錄，有臺灣高等法院被告
      前案紀錄表1 份在卷可按，其受有期徒刑執行完畢後，5
      年內故意再犯本案有期徒刑以上之罪，為累犯，應依刑法
      第47條第1 項規定，加重其刑。
  (五)、爰審酌被告有前揭累犯前科，因債務糾紛，心生不滿，不
      思以理性有禮之方式處理，反向告訴人揚言自身為「竹聯
      幫」、吆喝「錢有沒有準備好」等語，揮拳毆打告訴人，
      同行之共犯「大黑」在旁壯勢，揮舞形似槍枝之黑色物品
      ，喝令告訴人等人「不許動」等語，以該等言語、行為恐
      嚇告訴人，致告訴人心生畏懼不安，被告所為缺乏尊重他
      人生命、身體之法治觀念，實非可取，犯罪後否認犯行，
      飾詞狡卸，難認具有悔意，犯罪後態度不佳，暨其教育程
      度為高中畢業程度，犯罪動機、手段、告訴人所受損害程
      度一切情狀，量處如主文所示之刑，並諭知易科罰金之折
      算標準。
據上論斷，應依刑事訴訟法第284 條之1 、第299 條第1 項前段
，刑法第305 條、第28條、第41第1 項前段、第47條第1 項，刑
法施行法第1 條之1 第1 項、第2 項前段，判決如主文。
本案經檢察官鄧定強到庭執行職務。
中    華    民    國   100    年    8     月    31    日
                  刑事第八庭    法  官  湯千慧
以上正本證明與原本無異。
如不服本判決應於收受送達後10日內向本院提出上訴書狀，並應
敘述具體理由；其未敘述上訴理由者，應於上訴期間屆滿後20日
內向本院補提理由書（均須按他造當事人之人數附繕本）「切勿
逕送上級法院」。告訴人或被害人如對於本判決不服者，應具備
理由請求檢察官上訴，其上訴期間之計算係以檢察官收受判決正
本之日期為準。
                                書記官  游雅鈞
中    華    民    國   100    年    9     月    1     日
附錄本案論罪科刑法條全文：
中華民國刑法第305條
（恐嚇危害安全罪）
以加害生命、身體、自由、名譽、財產之事，恐嚇他人致生危害
於安全者，處2 年以下有期徒刑、拘役或3 百元以下罰金